福建金門地方法院民事裁定　　　　　　 99年度消債聲字第2號
聲　請　人　謝叔珍即謝叔真
相　對　人　澳商澳盛銀行集團股份有限公司
法定代理人　經天瑞
相　對　人　元大商業銀行股份有限公司
法定代理人　顏慶章
相　對　人　遠東商業銀行股份有限公司
法定代理人　侯金英
相　對　人　陽光資產管理股份有限公司
法定代理人　趙榮芳
上列當事人聲請清算事件，本院裁定如下：
    主  文
債務人謝叔珍即謝叔真不免責。
    理  由
一、按法院為終止或終結清算程序之裁定確定後，除別有規定外
    ，應以裁定免除債務人之債務；又法院裁定開始清算程序後
    ，債務人有薪資、執行業務所得或其他固定收入，而普通債
    權人之分配總額低於債務人聲請清算前2年間，可處分所得
    扣除自己及依法應受其扶養者所必要生活費用之數額者，法
    院應為不免責之裁定，但債務人證明經普通債權人全體同意
    者，不在此限，消費者債務清理條例第132、133條定有明文
    。
二、本件債務人聲請消費者債務清理事件，前經本院以99年度消
    債清字第1號裁定開始清算程序並同時終止確定在案，依據
    前揭規定，本院應依職權為債務人免責或不免責之裁定。
三、聲請人於本院民國100年1月21日調查期日自述其自92年7月
    起在金城鎮公所工作至今，有金城鎮公所在職證明書1紙及
    聲請人土地銀行金城分行存摺封面暨內頁影本足以佐證其前
    開陳述內容（本院99年度消債清字第1號卷【下稱消債清卷
    】第19、20至27頁、116至131頁），足認本院於99年8月10
    日裁定開始清算程序後，聲請人有於金城鎮公所工作之薪資
    收入。而依前開存摺內頁影本內容，聲請人於99年7月1日向
    本院聲請清算（見消債清卷第1頁本院收狀戳記）前2年之97
    年7月至99年6月間薪資收入情形如附表，合計為新臺幣（下
    同）386,130元。
四、按消債條例之立法目的在使不幸陷入經濟困境之人得以清理
    債務、重建生活，並於清理過程中保有符合人性尊嚴之最低
    基本生活，而非維持債務人過去慣常之寬逸生活，故於評估
    債務人之清償債務能力時，不得由債務人任意主張其基本生
    活費用之數額，故債務人於聲請清算前2年間（即97年7月起
    至99年6月止）之個人必要支出及其應受扶養人之每月扶養
    費用，應以上開年度行政院主計處所公布之金門縣每人每月
    最低生活費（97年度為6,500元，98、99年度均為7,400元）
    及財政部所公布之受扶養親屬免稅額（97年度為每人每年7
    萬7,000元，即每月平均6,417元；98、99年度均為每人每年
    8萬2,000元，每月平均6,833元）為準。查本件聲請人業於
    83年間離婚，由其獨力扶養二名子女謝宗憲（77年10月17
    日生，已於97年10月17日成年）、謝佩璇（80年5月26日生
    ），有戶籍謄本及全戶戶籍查詢資料各一件在卷可憑（消債
    清卷第5、6頁，本院99年度消債聲字第2號卷【下稱消債聲
    卷】第58、59頁）。而聲請人於本院訊問時自承謝宗憲於96
    年底入伍服役後已不需其扶養，尚有餘裕為其代繳保險費（
    消債聲卷第50頁），顯然謝宗憲至遲於96年底已有謀生能力
    且可自行維持生活，依民法第1117條第1項規定，自不得再
    請求聲請人扶養。是以聲請人於聲請清算前2年之97年7月當
    時，應受扶養人僅謝佩璇一人，則聲請人於聲請清算前2 年
    間（即97年7月至99年6月止）之個人必要支出及其應受扶養
    人之每月扶養費用合計應為33萬3696元〔計算式：(6500 ＋
    6417)×6＋(7400＋6833)×(12＋6)=77502＋256194＝33369
    6〕。從而，聲請人於聲請清算前2年間可處分所得即收入扣
    除自己之必要生活費用，尚餘5萬2,434元（計算式：000000
    -000000＝52434）。而本件經本院裁定自99年8月10 日開始
    清算程序，並同時終止清算程序（見消債清卷第163 頁裁定
    ），則債務人之普通債權人顯然無法於清算程序中受分配，
    其受分配總額為0，低於上開聲請清算前2年間可處分所得扣
    除必要生活費用後之餘額，而依首揭消費者債務清理條例第
    133條本文規定，應為不免責之裁定。
五、又本院經函詢全體普通債權人之意見，該等債權人均表示債
    務人應不予免責，有該等債權人之民事陳報狀在卷可憑（消
    債聲卷第24、22、18、106頁），足見債務人未經普通債權
    人全體同意其免責，而債務人復未提出經普通債權人全體同
    意之證明，故無從認定債務人已有首揭消費者債務清理條例
    第133條但書所規定之情形，而得裁定免責。
六、末按依消費者債務清理條例第141條規定，債務人因第133條
    之情形，受不免責之裁定確定後，繼續清償達該條規定之數
    額，且各普通債權人受償額均達其應受分配額時，仍得聲請
    法院裁定免責，附此敘明。
七、綜上，本件債務人確有消費者債務清理條例第133條所規定
    之情事，且未經普通債權人全體同意其免責，揆諸首揭規定
    ，自不得免責，爰裁定如主文。
中    華    民    國    100    年    4    月     8    日
                       民事庭法  官   許嘉容
以上正本證明與原本無異。
如不服本裁定，應於裁定送達後10日內向本院提出抗告書狀。
                             書記官   徐佩鈴
中    華    民    國   100    年    4     月    8     日
附表
┌────┬─────┬────┬────┬────┬────┬────┬────┐
│ 月  份 │  薪 資   │ 月  份 │ 薪 資  │ 月  份 │ 薪 資  │ 月  份 │ 薪  資 │
├────┼─────┼────┼────┼────┼────┼────┼────┤
│97年07月│ 17250元  │97年08月│17250元 │97年09月│17250元 │97年10月│ 17250元│
├────┼─────┼────┼────┼────┼────┼────┼────┤
│97年11月│ 13500元  │97年12月│17250元 │98年01月│17250元 │98年02月│ 15210元│
├────┼─────┼────┼────┼────┼────┼────┼────┤
│98年03月│ 14820元  │98年04月│17160元 │98年05月│17160元 │98年06月│  7800元│
├────┼─────┼────┼────┼────┼────┼────┼────┤
│98年07月│ 17160元  │98年08月│17160元 │98年09月│17160元 │98年10月│ 17160元│
├────┼─────┼────┼────┼────┼────┼────┼────┤
│98年11月│ 17160元  │98年12月│17160元 │99年01月│17160元 │99年02月│ 18360元│
├────┼─────┼────┼────┼────┼────┼────┼────┤
│99年03月│ 12480元  │99年04月│17160元 │99年05月│11700元 │99年06月│ 17160元│
└────┴─────┴────┴────┴────┴────┴────┴────┘